【裁判字號】    99,交上訴,122
【裁判日期】    991117
【裁判案由】    公共危險等
【裁判全文】
臺灣高等法院刑事判決               99年度交上訴字第122號
上  訴  人  臺灣板橋地方法院檢察署檢察官
被      告  何鑑濠
上列上訴人因被告公共危險等案件，不服臺灣板橋地方法院99年
度交訴字第78號，中華民國99年7 月12日第一審判決（起訴案號
：臺灣板橋地方法院檢察署99年度偵字第4475、6484、8846號）
，提起上訴，本院判決如下：
    主  文
原判決撤銷。
何鑑濠犯過失致人於死罪，處有期徒刑壹年陸月；又犯肇事致人
死亡及傷害逃逸罪，處有期徒刑年。應執行有期徒刑肆年。
    事  實
一、何鑑濠前因酒醉駕車之公共危險案件，經臺灣桃園地方法院
    以93年度桃交簡字第326 號判處罰金12000 元確定，並遭吊
    銷普通小客車駕駛執照；其復再因酒醉駕車之公共危險案件
    ，經臺灣板橋地方法院以96年度交簡字第777 號判處拘役55
    日確定。其明知駕駛執照業經吊銷者，不得駕駛，竟仍於民
    國99年1 月27日18時30分許，無駕駛執照，仍駕駛其所有之
    車號JF-6943 號自用小客車行駛道路，並於行經臺北縣樹林
    市○○路時，明知該處行車速度限制為每小時50公里，而依
    當時情形，亦無不能注意之情事，竟仍疏於注意，以時速高
    達每小時70公里之速度，超速行駛，因欲躲避車號不詳之其
    他違規車輛，導致車輛失控打滑而向右偏行，撞及斯時駕駛
    車號HZ3-991 號重型機車，正在樹林市○○路、俊英街219
    巷路口停等綠燈之黃建榮，及分別駕駛車號FWV-436 號及車
    號LH7-027 號之重型機車，亦在同一路口停等綠燈之陳阮雄
    、羅明堂，亦撞及由李淑珍所駕駛，其後搭載李嘉玲，亦在
    同一路口停等綠燈之車號GCF-889 號重型機車，導致黃建榮
    送醫急救後仍因蜘蛛網膜及硬腦膜下腔出血導致瀰漫性腦損
    傷及神經衰竭而死亡（死亡時間：同日22時17分許），陳阮
    雄則受有右小腿2 度燙傷、右手背挫擦傷等傷害，至羅明堂
    則受有胸部挫傷、左大腿挫傷合併撕裂傷（11乘3 乘3 公分
    ）、左手第4 指挫擦傷等傷害，另李淑珍則受有腦震盪併有
    暫時意識喪失、頭部挫傷、胸部挫傷、下唇、右前臂及膝多
    處擦傷等傷害（致李淑珍傷害部分，未據李淑珍提出告訴）
    ，而李嘉玲則受有左手挫擦傷、右膝及足背挫擦傷等傷害（
    致李嘉玲傷害部分，雖據李嘉玲於警詢時提出告訴，然李嘉
    玲嗣後於偵查中業撤回告訴，詳後述）。何鑑濠於發生上開
    車禍後，明知撞擊力道強大，遭撞及之機車騎士或乘客人應
    已受傷甚或死亡，竟未下車察看，逕自駕駛其所駕駛之自用
    小客車，逃離現場。嗣經路人報警，經警查明肇事車輛車號
    後，循線查明係何鑑濠所駕駛，始悉上情。
二、案經陳玥娟（係黃建榮之配偶）、陳阮雄、李嘉玲訴由臺北
    縣政府警察局樹林分局移送及陳玥娟、羅明堂訴請臺灣板橋
    地方法院檢察署檢察官偵查起訴。
    理  由
壹、程序方面：
    按「除被告所犯為死刑、無期徒刑、最輕本刑為三年以上有
    期徒刑之罪或高等法院管轄第一審案件者外，於前條第一項
    程序進行中，被告先就被訴事實為有罪之陳述時，審判長得
    告知被告簡式審判程序之旨，並聽取當事人、代理人、辯護
    人及輔佐人之意見後，裁定進行簡式審判程序。」，刑事訴
    訟法第273 條之1 第1 項定有明文。查本件被告所犯上開事
    實欄所示之犯行，均非最輕本刑為三年以上有期徒刑之罪，
    且被告於本院99年10月7 日準備程序及99年11月3 日審判程
    序進行中，復就被訴之事實為有罪之陳述，經告知被告簡式
    審判程序之旨，被告及公訴人對於本件改依簡式審判程序審
    理亦均表示無意見，是本院即依刑事訴訟法第364 條準用同
    法第273 條之1 第1 項之規定，裁定本件進行簡式審判程序
    ，合先敘明。
貳、實體方面：
一、認定犯罪事實所憑之證據及理由：
  (一)被告何鑑濠於警詢、偵查、原審及本院審理中之自白。
    待證事實：被告上開犯罪事實。
  (二)證人陳阮雄、李嘉玲於警詢及偵查中之證述。
    待證事實：被告上開犯罪事實（不包括被害人黃建榮死亡結
    果及除自己外之其他被害人之傷害結果）。
  (三)證人羅明堂、李淑珍於偵查中之證述。
    待證事實：被告上開犯罪事實（不包括被害人黃建榮死亡結
    果及除自己外之其他被害人之傷害結果）。
  (四)道路交通事故現場圖。
    待證事實：被告駕駛上開自用小客車，於前開時間、地點，
    撞及上述停等綠燈之4 台機車之事實。該處行車速度限制為
    每小時50公里之事實。
  (五)亞東紀念醫院診斷證明書1 紙（診字第0990001199號）、臺
    灣板橋地方法院檢察署勘驗筆錄、檢驗報告書、相驗屍體證
    明書各1 份、相驗照片13張。
    待證事實：被害人黃建榮因遭被告駕駛之上開自用小客車撞
    及而死亡之事實。
  (六)仁愛醫院診斷證明書1 紙（乙診字第B041452號）。
    待證事實：告訴人羅明堂因前開車禍而受有胸部挫傷、左大
    腿挫傷合併撕裂傷（11乘3 乘3 公分）、左手第4 指挫擦傷
    等傷害之事實。
  (七)志明診所診斷證明書1 紙。
    待證事實：告訴人陳阮雄因前開車禍而受有右小腿2 度燙傷
    、右手背挫擦傷等傷害之事實。
  (八)仁愛醫院診斷證明書1 紙（乙診字第B041453號）。
    待證事實：被害人李淑珍因前開車禍而受有腦震盪併有暫時
    意識喪失、頭部挫傷、胸部挫傷、下唇、右前臂及膝多處擦
    傷等傷害之事實。
  (九)仁愛醫院診斷證明書1 紙（乙診字第B041450號）。
    待證事實：被害人李嘉玲因前開車禍而受有左手挫擦傷、右
    膝及足背挫擦傷等傷害之事實。
  (十)公路監理電子閘門查詢結果1紙。
    待證事實：被告業因酒醉駕車，而遭吊銷普通小客車駕駛執
    照之事實。
  (十一)車籍查詢資料單1 紙。
    待證事實：車號JF-6943 號自用小客車係被告所有之事實。
  (十二)臺北縣政府警察局舉發違反道路交通管理事件通知單2 紙（
    北縣警交大字第C00000000 、C00000000 號）。
    待證事實：被告駕駛執照業遭吊銷卻仍駕駛車輛，嗣後肇事
    致人死亡竟仍逃逸之犯罪事實。
  (十三)現場照片、肇事自用小客車照片、機車照片數張。
    待證事實：被告駕駛上開自用小客車於前開時間、地點，撞
    及其他機車數台之事實。
  (十四)監視錄影器翻拍照片數紙（附於99年度偵字第6484號卷）。
    待證事實：被告駕駛上開自用小客車因欲閃避違規車輛導致
    發生本件車禍，車禍發生後，駕駛逃逸現場之犯罪事實。
二、論罪理由：
    核被告何鑑濠所為，係犯刑法第276 條第1 項之過失致人於
    死罪、第284 條第1 項之過失傷害罪及第185 條之4 肇事致
    人死亡及傷害逃逸罪。被告以一過失行為，致被害人黃建榮
    死亡及被害人陳阮雄、羅明堂受傷，係以一行為觸犯數罪名
    ，應依刑法第55條規定，從一過失致死罪處斷。被告所犯上
    開過失致死及肇事逃逸2 罪間，犯意各別，行為互殊，應予
    分論併罰。又被告前因酒醉駕車之公共危險案件，經臺灣桃
    園地方法院以93年度桃交簡字第326 號判處罰金12,000元確
    定，並遭吊銷普通小客車駕駛執照，復因酒醉駕車之公共危
    險案件，經臺灣板橋地方法院以96年度交簡字第777 號判處
    拘役55日確定，其明知駕駛執照業經吊銷者，不得駕駛一節
    ，為被告所自承（見原審卷第51頁），復有公路監理電子閘
    門查詢結果1 紙在卷可稽（見99偵4475卷第39頁），被告普
    通小客車駕駛執照經註銷後，即屬無駕駛執照之人，並不得
    駕車，其竟駕駛普通小客車肇事致被害人羅明堂死亡及陳阮
    雄、羅明堂受傷，應依道路交通管理處罰條例第86條第1 項
    之規定加重其刑。
三、原判決撤銷之理由：
  (一)原審調查後，認被告過失致死等犯行事證明確，而予以論罪
    科刑，固非無見。惟查：
  1.「被告係以一過失行為，致被害人黃建榮死亡及被害人陳阮
    雄、羅明堂受傷，係以一行為觸犯數罪名，應依刑法第55條
    規定，從一過失致死罪處斷」，原判決在論罪欄雖有為上開
    論述，但在「據上論斷」欄所引用之法條卻未引用刑法第55
    條，尚有未洽。
  2.按「刑事審判旨在實現刑罰權之分配正義，故法院對於有罪
    被告之科刑，應符合罰刑相當之原則，使輕重得宜，罰當其
    罪，此所以刑法第五十七條明定科刑時，應以行為人之責任
    為基礎，並審酌一切情狀，尤應注意該條所列十款事項，以
    為科刑輕重之標準。而現階段之刑事政策，非祇在實現以往
    應報主義之觀念，尤重在教化之功能。」、「刑事科刑判決
    旨在實現刑罰權之分配正義，故法院對有罪被告之科刑，應
    符合罪刑相當之原則，使輕重得宜，罰當其罪，以契合社會
    之法律感情，此所以刑法第五十七條明定科刑時應審酌一切
    情狀，尤應注意該條所列十款事項以為科刑輕重之標準，依
    刑事訴訟法第三百十條第三款規定，並應將所審酌之具體情
    形，記載於判決書理由內，否則即難謂無判決不載理由之違
    法。」、「刑事審判旨在實現刑罰權之分配正義，故法院對
    於有罪被告之科刑，應符合罪刑相當之原則，使輕重得宜，
    罰當其罪，此所以刑法第五十七條明定科刑時，應審酌一切
    情狀，尤應注意該條所列十款事項，以為科刑輕重之標準，
    並賦予法院裁量權。而判決於科刑之理由，如僅載稱審酌被
    告之品行、犯罪之動機、目的、手段、犯後態度等一切情狀
    ，因如此記載，均僅為法律抽象之一般規定，並未說明各該
    事項之具體情形，其量刑是否妥適無從據以斷定，自有判決
    理由未備之違法。」（最高法院95年度臺上字第6565號、95
    年度臺上字第3880號、94年度臺上字第2131號刑事判決意旨
    參照）。檢察官依告訴人陳玥娟之請求上訴略以：「被告前
    有多次無照駕駛之紀錄，又犯本件肇事犯行，足認其完全不
    尊重他人生命，欠缺道德良心，又其肇事迄今，從未提出任
    何賠償與慰問，顯然逃避責任，不敢面對現實，無顧被害家
    屬身心之煎熬與痛苦，自始無悔改之意，惡性重大甚明，是
    原審判決量刑自屬過輕，要難令人甘服。」等語。查被告確
    有多次酒駕之前科，並被吊銷駕照，已如前述，且其亦自承
    並未對死者家屬為任何賠償，則本院認被告既無照駕駛，撞
    傷或撞死人後猶肇事逃逸，顯見其完全不尊重他人生命，惡
    性重大，從而，原審就被告過失致死部分僅量處有期徒刑1
    年2 月，就肇事逃逸部分僅量處有期徒刑1 年，並定應執行
    刑為有期徒刑2 年，就被告惡性程度而言，難謂符合罪刑相
    當之原則，即不無失之過輕，且原審未予周延審酌上情，致
    為上開量刑，亦難謂全無可議之處（最高法院86年度台上字
    第5313號刑事判決意旨參照）。
  (二)檢察官上訴意旨指摘原審量刑過輕，請求從重量刑等情，為
    有理由，且原判決亦有前開可議之處，自應由本院予以撤銷
    改判。
四、科刑審酌事由：
    爰審酌被告駕駛執照經註銷，已屬無駕駛執照之人，仍駕駛
    普通小客車肇事致上開被害人死亡或受傷，嗣為掩飾犯行，
    即逕行駕車離開現場，顯見其完全不尊重他人生命，逃避應
    負之刑責，惡性實屬重大；且因其疏失致被害人黃建榮死亡
    ，造成被害人黃建榮之家屬永遠無法抹滅之傷害，所受之痛
    苦至深且鉅；另考量本件肇事情狀、所生危害及被告犯罪後
    尚未賠償被害人或其家屬所受損害，及被告於犯後坦承本件
    犯行等一切情狀，量處如主文第2 項所示之刑，並定其應執
    行之刑，以資懲儆。
據上論斷，應依刑事訴訟法第369 條第1 項前段、第364 條、第
273 條之1 第1 項、第299 條第1 項前段，刑法第276 條第1 項
、第284 條第1 項前段、第185 條之4 、第55條、第51條第5 款
，刑法施行法第1 條之1 ，道路交通管理處罰條例第86條第1 項
，判決如主文。
本案經檢察官羅建勛到庭執行職務。
中    華    民    國    99    年    11    月    17    日
                  刑事第二十庭審判長法  官  楊貴雄
                                    法  官  林銓正
                                    法  官  許必奇
以上正本證明與原本無異。
如不服本判決，應於收受送達後10日內向本院提出上訴書狀，其
未敘述上訴之理由者並得於提起上訴後10日內向本院補提理由書
（均須按他造當事人之人數附繕本）「切勿逕送上級法院」。
                                    書記官  高郁婷
中    華    民    國    99    年    11    月    17    日
附錄：本案論罪科刑法條全文
中華民國刑法第276條
（過失致死罪）
因過失致人於死者，處2 年以下有期徒刑、拘役或2 千元以下罰
金。
從事業務之人，因業務上之過失犯前項之罪者，處5 年以下有期
徒刑或拘役，得併科3 千元以下罰金。
中華民國刑法第284條
（過失傷害罪）
因過失傷害人者，處6 月以下有期徒刑、拘役或5 百元以下罰金
，致重傷者，處1 年以下有期徒刑、拘役或5 百元以下罰金。
從事業務之人，因業務上之過失傷害人者，處1 年以下有期徒刑
、拘役或1 千元以下罰金，致重傷者，處3 年以下有期徒刑、拘
役或2 千元以下罰金。
中華民國刑法第185條之4
（肇事遺棄罪）
駕駛動力交通工具肇事，致人死傷而逃逸者，處6 月以上5 年以
下有期徒刑。

司法院資訊處製作；財團法人民間司法改革基金會備份。
